臺灣臺南地方法院新市簡易庭民事小額判決
                                    110年度新小字第193號
原      告  湯玹瑀  
被      告  香港商世界健身事業有限公司台南分公司





法定代理人  柯約翰  
訴訟代理人  陳昱澤律師
上列當事人間請求返還手續費事件，經本院於民國110年4月13日
言詞辯論終結，判決如下：
    主      文
原告之訴駁回。
訴訟費用新臺幣壹仟元由原告負擔。
    事實及理由
一、按訴狀送達後，原告不得將原訴變更或追加他訴。但擴張或
    減縮應受判決事項之聲明者，不在此限，民事訴訟法第255
    條第1項第3款定有明文。本件原告起訴請求被告應給付原告
    新臺幣（下同）44,907元，及自起訴狀繕本送達翌日起至清
    償日止，按週年利率5％計算之利息。嗣於民國110年4月7日
    具狀變更聲明為：被告應給付原告54,903元，及自該訴狀送
    達翌日起至清償日止，按週年利率5％計算之利息。核原告上
    開所為，變更請求金額部分，屬擴張應受判決事項之聲明，
    另變更利息起算日，則屬減縮應受判決事項之聲明，參諸首
    揭規定，自為適法。
二、原告起訴主張：
  ㈠原告於109年4月至同年7月間陸續向被告購買個人教練課程（
    下稱系爭教練課程），總計課程堂數255堂，109年6月26日
    後之課程係被告僱用之教練稱有業績及經濟壓力，拜託原告
    購買，並承諾原告一星期至少上2至3堂課，惟被告之3位教
    練隨後皆以約課不方便而未做到上開承諾，而依系爭教練課
    程合約課程必須在有效期限內使用完畢，另依被告之函文在
    課程有效期限內，教練與會員必須協力完成課程，但教練並
    未依其上開承諾約課，且經原告多次反應依舊如此，教練違
    反誠信原則及合約約定，依據行政院健身中心定型化契約應
    記載及不得記載事項第7條第2項第3款規定，屬不可歸責於
    消費者即原告事由終止契約，業者即被告不應收取手續費，
    故被告應返還解約手續費共44,903元。又原告於109年10月8
    日提出退費申請，並表示是教練問題要求全額退費，但被告
    指派之主管以各種理由拒絕退費，協調結果本為被告於同年
    11月20日全額退費，且不需簽署任何協議書，然原告於當日
    至現場卻被告知要簽協議書（下稱系爭協議書），否則無法
    退費，原告出於非自由意志簽下系爭協議書。另原告於109
    年5月3日接到教練通知要繳交同年4月22日購買之課程費用2
    4,368元，原告已表明會用現金給付，惟原告於同年12月1日
    收到退款金額時，發現短少1萬元，始知教練於未經原告同
    意，私自使用其個人信用卡賺取紅利，再向原告收取現金，
    構成不當得利。倘若法院認為原告應給付違約金（即解約手
    續費），本件違約金過高而顯失公平，請法院酌減，爰依法
    提起本件訴訟。
  ㈡並聲明：被告應給付原告54,903元，及自110年4月7日民事起
    訴狀繕本送達翌日起至清償日止，按週年利率5％計算之利息
    。
三、被告則辯以：
  ㈠兩造簽屬系爭教練課程合約，嗣原告表示希望退費，兩造遂
    於109年11月20日達成解約及退費協議，並簽立解約及退費
    申請書、系爭協議書，兩造就合約解除及退費已達成協議，
    原告同意扣除實付金額20％後為實際退款金額，則兩造均應
    受該協議之拘束，不得再就解約前法律關係再行主張。又依
    據健身中心定型化契約應記載及不得記載事項第7條第2項第
    3款規定，僅有在因不可歸責於消費者事由（例如：業者解
    聘或教練辭職）而終止契約之情形，業者始不能主張同條項
    第2款之違約金，惟本件並無解聘或教練離職之情形，而係
    因教練約課頻率太少致原告與被告達成解約及退費之協議，
    不符合健身中心定型化契約應記載及不得記載事項第7條第2
    項第3款規定，原告主張不能扣除手續費顯無理由。且本件
    違約金（即解約手續費）並無過高，被告於銷售個人教練課
    程時，除支付租金以提供運動場所供會員使用，以及支付教
    練薪資以聘請專業教練確保課程合約得順利履行外，還須將
    使用之時間、人數，透過規劃及精算成本、效益考量，倘消
    費者因可歸責於自己之事由任意提前終止契約，除單方片面
    破壞約定之消費者可享受到原先被告所預設給予穩定履約之
    會員權益，亦造成被告規劃、評估之成本及效益嚴重失衡，
    是被告依據健身中心定型化契約應記載及不得記載事項第7
    條第2項第2款規定，收取不大於退費金額20％之解約手續費
    ，藉以補償被告因消費者單方片面終止契約所造成之成本損
    失，應屬合理。
  ㈡並聲明：
　⒈原告之訴駁回。
　⒉如受不利判決，願供擔保請准宣告免為假執行。
四、本院得心證之理由：
  ㈠查原告於109年4月7日至同年7月24日期間，陸續向被告購買
    系爭教練課程，總計課程堂數為312堂，並支付系爭教練課
    程費用275,248元，原告已完成課程堂數為27堂，嗣兩造於
    同年11月20日協議終止系爭教練課程合約，被告將原告已支
    付之課程費用扣除已完課之金額59,716元及解約手續費43,1
    03元（即未完課金額20％）後，退還原告172,429元等情，有
    教練課程解約/退費申請書、系爭協議書、信用卡退款申請
    表、帳戶退款申請表等件在卷可稽（本院卷第11-17、63-69
    、75、77、79、81、83、85頁），且兩造對此並未提出爭執
    ，此部分事實堪以認定。
　㈡按稱和解者，謂當事人約定，互相讓步，以終止爭執或防止
    爭執發生之契約；和解有使當事人所拋棄之權利消滅及使當
    事人取得和解契約所訂明權利之效力，民法第736條、第737
    條分別定有明文。又和解契約合法成立，兩造當事人即均應
    受該契約之拘束，縱使一造因而受不利益之結果，亦不得事
    後翻異，更就和解前之法律關係再行主張。經查：兩造就系
    爭教練課程退費之爭議，業經兩造於109年11月20日簽訂教
    練課程解約/退費申請書、系爭協議書，而觀諸系爭協議書
    之內容，係被告同意退還扣除已完課之金額及解約手續費之
    課程費用，而原告簽署系爭協議書後，不得再向被告為訴訟
    上主張，亦不得向其他機關為請求或以任何形式提出請求，
    顯見兩造業已就退費爭議達成和解，系爭協議書於法律性質
    上應屬私法上和解契約，且被告已依系爭協議書辦理退費，
    揆諸前揭說明，系爭協議書應屬雙方就原爭執事項互為讓步
    後達成之和解，原告自應受其拘束，不得再就本件退費爭議
    對被告有所請求。原告雖主張其非出於自由意志簽署系爭協
    議書云云，惟原告簽署系爭協議書時已年滿27歲，應具有相
    當之社會經驗及智識程度，實難想像其會於不同意系爭協議
    書所載條款之情形下，輕率於其上簽名，原告既已簽署系爭
    協議書，即應受此和解契約之拘束，是原告請求被告返還解
    約手續費44,903元，自屬無據。至於原告主張教練代為刷卡
    ，致其收受退費金額短少1萬元，然此係該名教練代為刷卡
    繳費所致，與被告無關，原告若因此受有損害，亦應向該名
    教練請求，故原告依不當得利法律關係請求被告返還1萬元
    ，亦屬無據。
　㈢綜上，兩造就系爭教練課程退費所生紛爭業已達成和解，並
    簽立系爭協議書，原告自應受系爭協議書約定之拘束，不得
    再向被告為任何主張或請求。從而，原告主張被告應給付54
    ,903元，及自110年4月7日民事起訴狀繕本送達翌日起至清
    償日止，按週年利率5％計算之利息，為無理由，應予駁回。
五、本件判決之結果已臻明確，兩造其餘攻擊防禦方法，經審酌
    均於判決結果無影響，毋庸一一贅述，附此敘明。
六、按訴訟費用，由敗訴之當事人負擔；小額訴訟，法院為訴訟
    費用之裁判時，應確定其費用額，民事訴訟法第78條、第43
    6條之19第1項分別定有明文。本件訴訟費用計1,000元（即
    第一審裁判費），應由敗訴之原告負擔，爰確定如主文第2
    項所示。
七、結論：本件原告之訴為無理由。爰依民事訴訟法第436條之2
    3、第436條第2項、第78條、第436條之19第1項，判決如主
    文。
中　　華　　民　　國　　110 　年　　4 　　月　　30　　日
                    新市簡易庭  法  官　曾仁勇
以上正本證明與原本無異。
如不服本判決，應於送達後20日內，向本院提出上訴狀並表明上
訴理由，如於本判決宣示後送達前提起上訴者，應於判決送達後
20日內補提上訴理由書（須附繕本）。
對於小額程序之第一審判決之上訴，非以其違背法令之理由，不
得為之。且上訴狀內應記載表明（一）原判決所違背之法令及其
具體內容。（二）依訴訟資料可認為原判決有違背法令之具體事
實者。
如委任律師提起上訴者，應一併繳納上訴審裁判費。 
中　　華　　民　　國　　110 　年　　4 　　月　　30　　日
                                書記官  吳佩芬